臺灣臺北地方法院民事判決　　　　　　　96年度訴字第3987號
　　原　　　告　甲○○
　　訴訟代理人　乙○○
　　被　　　告　周炳榮律師（即歐陽豪遺產管理人）
上列當事人間給付違約金等事件，本院於中華民國96年7月11日
言詞辯論終結，判決如下：
    主  文
被告應給付原告新台幣捌拾玖萬玖仟捌佰壹拾壹元。
訴訟費用由被告負擔。
    事實及理由
一、原告起訴主張：歐陽豪於民國83 年2月18日提供其所有門牌
    號碼台北市○○路○段171巷1號4樓房地（下稱系爭房地），
    設定本金最高限額新台幣（下同）700 萬元抵押權為擔保，
    向伊借款668 萬元，利息依中央銀行核定放款利率計算，伊
    依歐陽豪指示分別於83年2月21日及同年月22日，將500萬元
    匯入其擔任負責人之開成財務管理顧問公司（下稱開成公司
    ）開設台灣中小企業銀行永吉分行第00000000000 號帳戶（
    下稱台灣企銀帳戶），歐陽豪並於83 年2月23日出具借款證
    明書，言明借期1年，伊續依歐陽豪指示於同年3 月2日，再
    將118萬元匯入開成公司台灣企銀帳戶，惟歐陽豪於90年5月
    5 日死亡，法定繼承人皆已辦理拋棄繼承，經本院92年度財
    管字第85號選任被告為遺產管理人。是本件歐陽豪積欠668
    萬元迄未清償，伊以依年息5%計算自起訴時回溯5 年計算遲
    延利息共計167萬元，縱扣除本院93年度北金拍741號拍賣系
    爭房地，伊所受分配700萬元，尚餘欠167萬元。伊依消費借
    貸之法律關係，先為一部請求被告給付899,811 元及法定遲
    延利息等情。並聲明：被告應給付原告899,811 元及自起訴
    狀繕本送達翌日起至清償日止，按年息5%計算之利息。
二、被告則以：歐陽豪雖出具借款證明書表示向原告借款550 萬
    元，但原告卻僅提出500 萬元之匯款單，尚短差50萬元借款
    資料。而原告將118 萬元匯入開成公司，顯非歐陽豪個人借
    款債務，則原告以本金668萬元，並依法定利息計算回溯5年
    利息，自屬無理由等語，資為抗辯。並聲明：原告之訴駁回
    。
三、查原告主張歐陽豪生前向其借款，於83 年2月18日提供其所
    有系爭房地，設定本金最高限額700 萬元抵押權為擔保，歐
    陽豪並於83年2月23日出具借款證明書，載明借期1年，惟歐
    陽豪於90年5月5日死亡，法定繼承人皆已辦理拋棄繼承，經
    本院92年度財管字第85號選任被告為其遺產管理人等情，為
    被告所不爭，復有土地建築改良物抵押權設定契約書、借款
    證明書在卷可參（見本院卷第6頁至第9頁），並經本院依職
    權調閱本院92年度財管字第85號及93 年度執字第24726號（
    93年度北金拍字第741號）卷查核屬實，堪言為真實。
四、原告主張歐陽豪生前共計向其借貸668 萬元，本於消費借貸
    法律關係請求被告給付依法定利率計算上開本金之回溯5 年
    利息889,811元及法定遲延利息，為被告所否認，則本件兩
    造爭點厥為：(一)歐陽豪生前向原告借款總額？(二)原告請求被
    告給付自起訴時起回溯5 年之遲延利息，並為複利之請求，
    是否有理由？茲分項析述如后：
(一)、按消費借貸，為要物契約，須以金錢或其他代替物之交付為
    構成要件，如對於交付之事實有爭執，自應由主張已交付之
    貸與人負舉證責任，此觀民法第474 條之規定自明（最高法
    院79年度台上字第2722號判決意旨參照）。
  1.查原告所提歐陽豪書立之借款證明書所載：「本人以台北市
    ○○路○段171巷1號4樓房屋暨持分基地設定本金最高限額柒
    佰萬元抵押予甲○○女士，並已確實借到共計伍佰伍拾萬元
    正無訛（借款如數收訖、其中伍佰萬元指定匯入開成財務管
    理顧問公司帳戶）。期限一年、逾期應計付違約金。特立此
    借款證明兼借據之用。此致甲○○女士，借款人：歐陽豪」
    等語（見本院卷第9頁），雖原告僅提出其中500萬元之二筆
    匯款單為證（見本院卷第10頁），惟歐陽豪既在借款證明書
    上載明已收訖原告550萬元借款，而其中500萬元指示原告匯
    入開成公司帳戶等語，經核與原告所提出匯入開成公司之50
    0 萬元匯款單相符，且被告並不爭執歐陽豪簽名及印文之真
    正（見本院卷第31頁），則上開借款證明書自足以證明歐陽
    豪向原告借款550 萬元之事實，是被告以原告未能提出交付
    50 萬元資料，辯稱此部分借款僅有500萬元云云，自無可採
    。
  2.雖被告否認歐陽豪生前向原告借款118 萬元借款云云，惟觀
    諸原告提出83年3月2日匯款單所示（見本院卷第11頁），原
    告匯款帳戶雖係開成公司，但此與先前兩筆共計500 萬元匯
    款相同，皆係開成公司帳戶，並非歐陽豪個人帳戶，但歐陽
    豪先前已立據指示原告將500萬元匯入開成公司，則118萬元
    是否亦係歐陽豪借款，自應依借款源由予以判斷。查歐陽豪
    提供自己所有之系爭房地設定本金700 萬元最高限額抵押權
    ，擔保其對原告所負現在及將來發生債務，此觀諸抵押權設
    定其他約定事項即明，並非由開成公司提供物上擔保，可見
    本件係歐陽豪個人借款行為甚明，至於歐陽豪借款用途是否
    供開成公司使用，則與本件消費借貸契約無關。是原告鑑於
    歐陽豪提供系爭房地擔保範圍內，陸續貸與現金，並依歐陽
    豪指示先後將其中500萬元及118萬元匯入開成公司帳戶，堪
    予採信。是本件歐陽豪向原告借款總額為668 萬元（計算式
    550萬元＋118萬元＝668 萬元），況被告在本院民事執行處
    93 年度執字第24726號拍賣抵押物，並未對分配表列載原告
    參與分配本金債權668 萬元部分，聲明異議，則被告事後抗
    辯118萬元並非歐陽豪借款云云，自無可採。
(二)、次按利息除當事人以書面約定因遲付逾一年後，經催告而不
    償還或商業上另有習慣者外，不得滾入原本再生利息，此就
    民法第207 條之規定觀之甚明，是利息之滾入原本再生利息
    ，必須依法為之，如僅憑債權人一方滾利作本，自無拘束債
    務人之效力（最高法院53年台上字第3161號判例參照）。查
    本件歐陽豪向原告借款總額668萬元，借期1年，而利息依土
    地建築改良物抵押權設定契約書所載，依照中央銀行核定放
    款利率計算（見本院卷第7 頁），原告改較低之法定利率計
    算請求自起訴時起回溯5 年之利息為167萬元（計算式：668
    萬元×5年×5%＝167萬元），則原告為一部請求被告給付其
    中899,811 元，自屬理由，應予准許。至原告與歐陽豪並未
    就遲延利息部分有何複利計算約定，則原告再請求被告給付
    上開利息之法定遲延利息部分，自屬無據，應予駁回。
五、按清償債權為遺產管理人之職務，民法第1179條第1項第4款
    定有明文。歐陽豪向原告借貸668 萬元，於清償期屆至仍未
    償還，已如前述，被告係其之遺產管理人，則原告本於消費
    借貸之法律關係，依上開規定訴請被告給付899,811 元，自
    屬有據，應予准許。至原告逾此部分請求，則為無理由，應
    予駁回。
六、本件事證已臻明確，兩造其餘攻擊防禦方法，及未經援用之
    證據，經本院斟酌後，認均不足以影響本判決之結果，自無
    逐一詳予論駁之必要，併此敘明。
七、訴訟費用負擔之依據：民事訴訟法第78條。
中　　華　　民　　國　　96　　年　　7 　　月　　25　　日
                        民事第一庭法官  傅中樂
以上正本係照原本作成。
如對本判決上訴，須於判決送達後20日內向本院提出上訴狀。
中　　華　　民　　國　　96　　年　　7 　　月　　25　　日
                                書記官  吳彩華
